【裁判字號】    99,交聲,403
【裁判日期】    990415
【裁判案由】    違反道路交通管理處罰條例聲明異議
【裁判全文】
臺灣桃園地方法院交通事件裁定         99年度交聲字第403號
原處分機關  交通部公路總局新竹區監理所
異  議  人
即受處分人  甲○○
上列異議人因違反道路交通管理處罰條例案件，不服交通部公路
總局新竹區監理所中華民國99年3 月23日壢監裁字第裁53-DB000
0000號違反道路交通管理事件裁決書所為之處分，聲明異議，本
院裁定如下：
    主  文
原處分撤銷。
甲○○汽車駕駛人，駕駛汽車經測試檢定酒精濃度超過規定標準
，處罰鍰新臺幣萬肆仟伍佰元，吊扣普通小型車駕駛執照拾貳
個月，並應接受道路交通安全講習。
    理  由
一、原處分意旨略以：異議人即受處分人甲○○於民國99年3 月
    20日晚間11時48分許，駕駛車號LK-9306 號自用小客車，行
    經桃園縣平鎮市○○路與平東路口附近，為桃園縣政府警察
    局平鎮分局建安派出所警員劉建廷測得其呼氣所含酒精濃度
    達每公升0.49毫克，有酒後駕車之違規事實進而當場舉發，
    並填製桃園縣政府警察局桃警局交字第DB0000000 號舉發違
    反道路交通管理事件通知單，限於同年4月5日前向原處分機
    關交通部公路總局新竹區監理所所屬執行單位中壢監理站到
    案陳述意見或繳納罰鍰，嗣經原處分機關於同年3 月23日以
    壢監裁字第裁53-DB0000000號裁決書，認異議人違反道路交
    通管理處罰條例第35條第1項第1 款，並依同條例第24條第1
    項第2 款規定，及道路交通管理事件統一裁罰基準表，處異
    議人罰鍰新臺幣（下同）3萬4,500元、吊扣（職業聯結車）
    駕駛執照12個月及施以道安講習。
二、聲明異議意旨略以：異議人係駕駛自用小客車有酒後駕車之
    違規事實，非駕駛職業聯結車為之，應僅得吊扣異議人之普
    通小型車駕駛執照，為此，爰依法聲明異議等語。
三、按汽車駕駛人，駕駛汽車經測試檢定有酒精濃度超過規定標
    準情形者，處1萬5,000 元以上6萬元以下罰鍰，並當場移置
    保管該汽車及吊扣其駕駛執照1 年；汽車駕駛人，有第35條
    第1 項規定之情形，應接受道路交通安全講習，道路交通管
    理處罰條例第35條第1項第1款、第24條第1項第2款定有明文
    。
四、經查：
  (一)異議人前於99年3月20日晚間11時48分許，駕駛車號LK-9306
    號自用小客車，行經桃園縣平鎮市○○路與平東路口附近，
    為桃園縣政府警察局平鎮分局建安派出所警員劉建廷測得其
    呼氣所含酒精濃度達每公升0.49毫克，有酒後駕車之違規事
    實等情，為異議人所不爭執，復有桃園縣政府警察局桃警局
    交字第DB0000000 號舉發違反道路交通管理事件通知單在卷
    可稽，堪以認定。惟而，道路交通安全規則第61條第1項第1
    款規定：汽車駕駛人取得高一級車類之駕駛資格者，應換發
    駕駛執照，並准其駕駛較低級車類之車輛，其已領有聯結車
    駕駛執照者，得駕駛大客車、大貨車、代用大貨車、大客貨
    兩用車、曳引車、小型車、輕型機器腳踏車。準此，本件異
    議人所持駕駛執照為職業聯結車駕駛執照，係於83年8月9日
    取得普通小型車駕駛執照，再於88年10月1 日取得職業大貨
    車駕駛執照，此有汽車駕駛基本資料附卷足憑，則異議人為
    前開違規行為當時已領有職業聯結車駕駛執照，然其祇係駕
    駛普通小型車經測試檢定有酒精濃度超過規定標準情形，其
    應如何裁處，自應就其持有之駕駛執照判斷所應吊扣之種類
    為何。
  (二)再者，道路交通管理處罰條例第68條業於94年12月14日修正
    公布，訂於95年3月1日施行，該條文修正前係規定：「汽車
    駕駛人，因違反本條例及道路交通安全規則之規定，受『吊
    扣或』吊銷駕駛執照處分時，『吊扣或』吊銷其持有各級車
    類之駕駛執照」，而修正後之該條文則規定：「汽車駕駛人
    ，因違反本條例及道路交通安全規則之規定，受吊銷駕駛執
    照處分時，吊銷其持有各級車類之駕駛執照」，即將原條文
    中之「吊扣或」3 字刪除，查其立法過程：該條文修正前之
    原提案修正條文為：「汽、機車駕駛人，因違反本條例及道
    路交通安全規則之規定，受『吊扣或吊銷』駕駛執照處分時
    ，『吊扣或吊銷』其違法或違規當時所駕駛車輛之駕駛執照
    」，交通部於委員審查會時表達反對意見，認為此修正結果
    將產生如駕駛人以其領有之聯結車、大客車、大貨車、小客
    車駕駛執照駕駛重型機車，而有違規酒後駕車、肇事逃逸等
    情時，將無法吊扣或吊銷其所持駕駛執照，以達有效處罰與
    維護道路交通安全之目的。然立法者考量因違規而吊扣駕照
    ，不宜連其他如職業上、生活上所需之駕照一併吊扣，否則
    恐影響人民工作及生活甚鉅，有失之過酷等情，最終協商通
    過之道路交通管理處罰條例第68條，乃將其中「受吊扣處分
    者，吊扣其持有各級車類之駕駛執照」部分之規定刪除。顯
    見立法者真意在於汽車駕駛人因違反道路交通管理處罰條例
    及道路交通安全規則之規定，受「吊銷駕照」處分者，仍維
    持一併吊銷其持有各級車類之駕駛執照，至於受「吊扣」駕
    駛執照處分時，僅能「吊扣」違規當時所駕駛車輛之駕駛執
    照，不能再擴大適用「吊扣」其持有各級車類之駕駛執照，
    至為顯明。況且，酒醉駕車行為係製造法所不容許之風險，
    以風險製造之立場觀之，並不因駕駛車輛種類之不同，而有
    所差別，但從風險實現之觀點而言，酒醉駕駛車類之不同，
    其對於交通安全衍生之實害結果也有所差異，如駕駛人駕駛
    低一級之車類違反本條例之規定時，不論其所造成之實害結
    果，而一律吊扣駕駛人所持有之各類駕照，亦有違相同事件
    相同處理，不同事件不同處理之平等原則（臺灣高等法院暨
    所屬法院97年法律座談會刑事類提案第40號研討意見結論亦
    同此見解）。
  (三)執此，本件異議人為上開違規行為時該條文已修正公布施行
    ，自應適用修正後道路交通管理處罰條例第68條之規定，又
    異議人係駕駛自用小客車而違規酒醉駕車，承前說明，僅應
    吊扣其普通小型車駕駛執照已足，始符修正後第68條規定之
    意旨。基上，異議人既領有職業聯結車駕駛執照，則其原所
    持有之較低級之駕駛執照已因換發高一級駕駛執照後而造成
    現實上無法持有此一級駕駛執照，其雖無普通小型車駕駛執
    照可供吊扣，但原處分機關亦不得因異議人無普通小型車駕
    駛執照可供吊扣，而以普通大貨車駕駛執照代之，此舉固可
    達成限制駕駛人繼續駕駛小型車之目的，惟亦同時限制駕駛
    人駕駛職業聯結車之權利，使用之手段顯逾其所欲達到之目
    的，已欠缺比例性。從而，原處分機關因異議人吊扣職業聯
    結車駕駛執照，顯已逾越修正後道路交通管理處罰條例第68
    條之規範意涵，自難以所謂「一人一照原則」據以作為吊扣
    異議人普通大貨車駕駛執照之依據。
五、綜上所述，原處分機關認異議人上開違規行為明確，處罰鍰
    3萬4,500元，並應接受道路交通安全講習部分，固屬有據，
    惟就有關吊扣（職業聯結車）駕駛執照12個月部分，未審酌
    現行道路交通管理處罰條例第68條之修正意旨，逕予吊扣異
    議人之普通大貨車駕駛執照12個月，於法尚有未合，無可維
    持。是以，異議人本件聲明異議為有理由，且因本件為一交
    通違規行為，罰鍰、吊扣駕照與道路安全講習處分無從區分
    ，自仍應由本院將原處分撤銷，祇吊扣異議人所持普通小型
    車駕駛執照12個月（臺灣高等法院98年法律座談會刑事類提
    案第20號研討結果亦同此見解），自為裁罰如主文第二項所
    示，以期適法。
據上論斷，應依道路交通管理處罰條例第87條第2 項，道路交通
案件處理辦法第20條前段，裁定如主文。
中    華    民    國    99    年    4     月    15    日
                  交通法庭      法  官  黃翊哲
以上正本證明與原本無異。
如不服本裁定，應於裁定送達後5 日內，以書狀敘述理由（須附
繕本），向本院提出抗告。
                                書記官  蔡紫凌
中    華    民    國    99    年    4     月    15    日

司法院資訊處製作；財團法人民間司法改革基金會備份。
